【裁判字號】    95,易,1372
【裁判日期】    950801
【裁判案由】    侵占
【裁判全文】
臺灣臺中地方法院刑事判決              95年度易字第1372號
公  訴  人  臺灣臺中地方法院檢察署檢察官
被      告  丙○○
上列被告因侵占案件，經檢察官提起公訴（95年度偵字第8370號
），本院判決如下：
    主    文
丙○○犯侵占罪，累犯，處有期徒刑參月，如易科罰金，以銀元
參佰元即新台幣玖佰元折算壹日。
    犯罪事實
一、丙○○曾犯竊盜罪案件，經判處有期徒刑4 月確定，甫於民
    國93年5月28日執行完畢，詎猶不知悔改，於94年4月13日上
    午10時15分許，至台中市○○路○ 段45號，丁○○所經營之
    寰宇機車行，向丁○○承租車號G3X- 958號機車，約定租用
    日，並交付租金新台幣（下同）500 元，丙○○取得機車後
    ，竟意圖為自己不法之所有，變易持有之意思為所有之意思
    ，將該機車侵占入己，拒不交還丁○○，並逃逸無蹤。
二、案經丁○○訴由臺灣臺中地方法院檢察署檢察官偵查起訴。
    理    由
一、按現行刑事訴訟法為保障被告之反對詰問權，排除具有虛偽
    危險性之傳聞證據，以求實體真實之發見，於該法第159 條
    第1 項明定被告以外之人於審判外之言詞或書面陳述，除法
    律有規定者外，不得作為證據。又被告以外之人於審判外之
    陳述，雖不符前4條之規定（即刑事訴訟法第159條之1至159
    條之4 ），而經當事人於審判程序同意作為證據，法院審酌
    該言詞陳述或書面陳述作成時之情況，認為適當者，亦得為
    證據；當事人、代理人或辯護人於法院調查證據時，知有第
    159條第1項不得為證據之情形，而未於言詞辯論終結前聲明
    異議者，視為有前項之同意，刑事訴訟法第159條之5定有明
    文。本件檢察官及被告並未對卷內證據資料之證據能力提出
    爭執，迄於言詞辯論終結前，均未主有刑事訴訟法第159 條
    第1 項不得為證據之情形，應認已同意卷內證據資料均得作
    為證據，且經本院審酌後，認無不適當之情形，是卷內證據
    均有證據能力，合先敘明。
二、訊據被告丙○○固坦承於上開時、地租用上開機車，惟矢口
    否認有何侵占犯行，辯稱：伊於94年4 月14日發生車禍，伊
    即將車留在現場，隔天回到現場，機車已不見了，伊並未侵
    占云云。經查：
  (一)被告於94年4月13日承租上開機車，租期為94年4月13日10時
    15分至94年4 月14日10時30分，迄今仍未歸還上開機車，業
    據被告供明在卷，並有上開機車出借約定切結書影本在卷可
    稽（見發查卷第7 頁），復據證人乙○○於偵訊時結證明確
    ，堪信為真實。
  (二)被告自承車禍發生後，並未報警，雖有受傷，但未就醫，是
    被告所為發生車禍之辯解，是否可採，有待商榷。又刑法第
    335條第1項之侵占罪，為財產犯罪之一種，以持有他人之物
    ，意圖為自己或第三人不法之所有，而實行不法領得之意思
    為構成要件。其實行不法領得之侵占行為，凡事實上之處分
    及法律上之處分，均包括在內。縱認被告所為發生車禍之辯
    解可採，惟被告明知上開機車係其承租之物，且應於發生車
    禍當日返還機車，竟將非屬其所有之機車棄置在現場，不加
    聞問，逕自離去，復未主動通知車行，即係對該機車為事實
    上之處分行為，依上開說明，其有侵占之故意至明。
  (三)綜上所述，被告空言否認犯行，所為之辯解顯不足採。本件
    事證明確，被告犯行堪以認定。
三、核被告所為，係犯刑法第335條第1項之侵占罪。按被告行為
    後，刑法施行法增訂第1條之1，將罰金單位改為新台幣，並
    將刑法分則未經修正而條文定有罰金者，其罰金數額提高為
    30倍，惟因原本法條文罰金之單位為銀元，與新台幣折算比
    例為3比1，復因罰金罰鍰提高標準條例第1 條之適用，罰金
    數額業已提高10倍，因而實際上所得科處罰金之總數，固未
    提高，惟刑法第33條第5款業經修正，罰金最低額由銀元1元
    以上，修正為新台幣1 千元以上，以百元計算之，因之刑法
    分則條文中有罰金刑者，其罰金之最低額業經修正為新台幣
    1 千元以上，經比較新舊法之規定，應以行為時法有利於被
    告。又被告行為後，刑法第47條之規定，業於94年1月7日修
    正，並於95年7月1日施行，將累犯之成立，限於故意再犯者
    ，此雖非犯罪構成要件之變更，但顯已影響行為人刑罰之法
    律效果，自屬法律有變更，依新法第2條第1項規定，比較新
    、舊法結果，對被告而言，並無利與不利之情形，應適用行
    為時法律即修正前刑法論累犯。被告有如犯罪事實所示之執
    行情形，有臺灣高等法院被告前案紀錄表在卷可憑，其於5
    年內再犯本件有期徒刑徒刑以上刑之罪，為累犯，應依法加
    重其刑。再被告行為後，刑法第41條第1 項前段規定：「犯
    最重本刑為5年以下有期徒刑以下之刑之罪，而受6個月以下
    有期徒刑或拘役之宣告，因身體、教育、職業、家庭之關係
    或其他正當事由，執行顯有困難者，得以1元以上3元以下折
    算1 日，易科罰金」。而行為時之易科罰金折算標準，修正
    前罰金罰鍰提高標準條例第2 條前段（現已刪除）規定，就
    其原定數額提高為100倍折算1日，則行為時之易科罰金折算
    標準，應以銀元300元折算1日，經折算為新臺幣後，應以新
    臺幣900 元折算為1日。惟95年7月1日施行之刑法第41條第1
    項前段則規定：「犯最重本刑為5 年以下有期徒刑以下之刑
    之罪，而受6 個月以下有期徒刑或拘役之宣告者，得以新臺
    幣1千元、2千元或3千元折算1日，易科罰金」，比較修正前
    後之易科罰金折算標準，以行為時法之規定，較有利於行為
    人，是應依刑法第2條第1項前段，適用修正前刑法第41條第
    1 項前段規定，定其折算標準。爰審酌被告之素行、犯罪之
    手段、犯罪所生之危害、迄今未賠償告訴人之損失，及犯罪
    後否認犯行，態度不佳等一切情狀，量處如主文所示之刑，
    並諭知易科罰金之折算標準。
據上論斷，應依刑事訴訟法第299條第1項前段，刑法第2條第1項
、第335條第1項、修正前刑法第47條、第41條第1 項前段，罰金
罰鍰提高標準條例第1條前段、修正前罰金罰鍰提高標準條例第2
條，判決如主文。
本案經檢察官甲○○到庭執行職務
中    華    民    國     95    年    8     月    1    日
                  刑事第二庭   審判長法  官  林清鈞
                                     法  官  郭書豪
                                     法  官  林慧英
上正本證明與原本無異。
如不服本判決，應於送達後10日內向本院提出上訴狀（須附繕本
），上訴於臺灣高等法院臺中分院。
                                     書記官  廖碩薇
中    華    民    國     95    年    8     月    1    日
附錄論罪科刑法條
刑法第335條
意圖為自己或第三人不法之所有，而侵占自己持有他人之物者，
處5年以下有期徒刑、拘役或科或併科1千元以下罰金。
前項之未遂犯罰之。


司法院資訊處製作；財團法人民間司法改革基金會備份。
